# 租赁期满，无偿收回地上建筑物是否需要确认固定资产？

提问人：zryhzwg 时间：2022-10-10 02:27:30
A公司 2005 年将 10000 平米的土地租赁给B公司，年租金 10 万元（租赁当年租金公允），租金每年支付，租赁期 20 年。协议约定，B公司在租赁期内在租赁土地上建造的建筑物等不动产，租赁期满无偿归A公司所有。B公司分别在 2007 年和 2009 年建造了 2 处厂房，建造成本分别为 200 万元和 300 万元。 2022 年，双方约定解除租赁合同，按照合同约定A公司取得了B公司在租赁土地上的 2 处厂房的所有权。A公司评估两处厂房的评估价值为 400 万元。（假定不考虑相关税费）
对于A公司无偿取得租赁土地上的厂房是否需要确认确定资产，项目组存在不同的意见：
1 、无偿取得厂房的与土地租赁存在关联关系，A公司取得厂房的所有权时，应视同是对租金的调整，租赁期满应按评估价值 400 万元确认固定资产和租赁收入（其他业务收入）。
2 、合同约定租赁期满B公司建造的厂房无偿归A公司所有，应视同是B公司对A公司的捐赠，A公司应按照评估价值 400 万元确认固定资产和捐赠收入（营业外收入）。
3 、A公司出租土地，土地租金符合当年租赁市场的公允价值，不能视同是对租金的调整。是否可以理解为，A公司 0 对价取得了一项资产，取得厂房的所有权时无需进行账务处理，仅需进行备查登记，按照固定资产进行管理。等未来处置该厂房期，按处置价款确认资产处置收益。

回答人：chenyiwei
观点 1 更合理。因为“B公司在租赁期内在租赁土地上建造的建筑物等不动产，租赁期满无偿归A公司所有”是最初的租赁协议中就已经约定的，并不是后续的补充约定。因此在测算租赁期内各年度的租金收入时，应将租赁期满时预计可取得的房屋的公允价值包含在内。理论上应将这部分租赁期满后预期取得的房屋价值在整个租赁期内按直线法摊销确认为各期的租金收入，但如果这样做不切实可行的，也可以在租赁期满实际取得房屋时一次性确认为租金收入。